臺灣基隆地方法院基隆簡易庭民事簡易判決
　　　　　　　　　　　　　　　　　 100年度基簡字第538號
原　　　告　賴清拋
訴訟代理人　高秀枝律師
複　代理人　李淑寶律師
被　　　告　魏雪紅
訴訟代理人　韓國華
上列當事人間排除侵害等事件，本院於民國100年12月6日言詞辯
論終結，判決如下：
    主      文
被告應將搭建在坐落基隆市○○區○○段六四三地號土地上門牌
號碼基隆市○○區○○路二四九巷一四一號房屋如附圖所示點號
1至2號牆壁之水泥平台(面積零點肆陸平方公尺)拆除。
原告其餘之訴駁回。
訴訟費用新臺幣伍仟參佰捌拾元由被告負擔。
本判決第一項得假執行。但被告如以新台幣柒仟參佰陸拾元為原
告提供擔保，得免為假執行。
    事實及理由
壹、程序方面：
    按訴狀送達後不變更訴訟標的，而補充或更正事實上或法律
    上之陳述者，非為訴之變更或追加，民事訴訟法第256條定
    有明文。本件原告起訴時訴之聲明原為：「被告應將坐落基
    隆市○○區○○路249巷145號房屋背面增建1、2、3樓章建
    築拆除。」嗣變更訴之聲明為：「被告應將坐落基隆市○○
    區○○段643地號土地上，如附圖所示點號1至2號位於基隆
    市○○區○○路249巷141號房屋牆壁上之增建物全部拆除，
    並將上開空間返還原告。」核原告訴之聲明之變更，乃依實
    測結果，特定其請求之範圍及面積，係屬更正事實上陳述，
    依前揭民事訴訟法第256條規定，應予准許。
貳、實體方面：
一、原告起訴主張略以：原告所有坐落基隆市○○區○○段643
    、644地號土地(下稱系爭土地)上之門牌號碼基隆市○○區
    ○○路249巷141號房屋(下稱原告房屋)，與被告所有門牌號
    碼基隆市○○區○○路145號房屋(下稱被告房屋)之間，原
    有部分空地相隔。詎被告未經原告之同意，於該空地上方興
    建水泥平台(下稱水泥平台)，其中水泥平台之一部分興建在
    原告房屋如附圖所示點號1至2號牆壁之上，無任何法律上正
    當權源而占用系爭643地號土地，為此提起本件訴訟，請求
    除去被告之侵害並返還遭侵奪之系爭643地號土地。併聲明
    ：被告應將坐落系爭643地號土地上之如附圖所示點號1至2
    號位於原告房屋牆壁上之水泥平台(面積0．46平方公尺)拆
    除後，將上開空間返還原告。
二、被告求為判決：原告之訴駁回，如受不利益判決，願供擔保
    ，請准宣告免為假執行。其答辯意旨詳如後附之答辯書狀所
    載(因被告之抗辯，涉及數字運算，且需與後附之現場照片
    、圖說等相關證物互為比對，為免失其真意，乃逕將被告答
    辯書狀引為本件判決之附件)。
三、原告主張原告房屋坐落在系爭643地號土地之上，被告嗣增
    建水泥平台等情，業據原告提出土地、建物登記第二類謄本
    ，且為被告所不爭執，原告此部分之主張，自堪信為真實。
    惟被告否認其興建之水泥平台之一部分占用原告所有系爭
    643地號土地，並以上開情詞置辯，是以，本件兩造之爭點
    在於：被告興建之水泥平台之一部有無占用系爭643地號土
    地？倘有，被告之水泥平台有無占有系爭643地號土地之正
    當權源？茲分述如下：
(一)按地上物之拆除為一種事實上之處分行為，須有事實上處分
    權者，始有拆除之權限。水泥平台係被告所興建，此為被告
    所不爭。且該水泥平台係搭建在原告房屋與被告房屋間之空
    地(天井)之上，此亦據本院於100年9月29日到現勘驗屬實並
    筆錄在卷，且有現場照片數張在卷可稽，被告既為水泥平台
    之原始建造人，且水泥平台並未因附合而成為原告房屋之重
    要部分，被告自屬水泥平台之所有權人。
(二)本院會同基隆市安樂地政事務所地政人員於100年9月29日至
    現場履勘，原告原請求測量水泥平台之全部面積，被告抗辯
    水泥平台全部均在被告所有土地之內，經地政測量人員當場
    比對地籍圖及建物成果圖，確認水泥平台有部分搭建在原告
    房屋牆壁之上，其餘部分則屬被告所有土地，並未侵害原告
    所有系爭643地號土地，原告改請求測量水泥平台搭建在原
    告房屋牆壁之上之部分(被告雖抗辯該面牆壁，非全部均屬
    原告所有，然該面牆壁倘與原告房屋同時興建固屬原告房屋
    所有權人所有，縱嗣後興建，該面牆壁與被告房屋之牆壁之
    間尚有天井間隔，並非屬同一共同壁，且構造上屬原告房屋
    之牆壁之一，參諸民法第811條：動產因附合而為不動產之
    重要成分者，不動產所有人取得動產所有權之規定，該面牆
    壁既非獨立建物，已成為原告房屋之重要成分，而屬原告房
    屋所有權人所有，被告抗辯該面牆壁非原告所有，即無可採
    )。本院乃依原告及被告確認之水泥平台搭建在原告房屋牆
    壁之範圍，囑託基隆市安樂地政事務所測量人員測量該部分
    之水泥平台有無占用原告所有系爭643地號土地及其面積，
    嗣經測量結果，附圖點號1至2號為原告房屋之牆壁(長3．8
    公尺、寬0．12公尺)，該點號1至2號之牆壁均在原告所有系
    爭643地號土地之上，被告興建之該部分水泥平台確係占有
    原告所有系爭643土地如附圖點號1至2所示，面積為0．46平
    方公尺(下稱系爭水泥平台)，此有本院100年9月29日勘驗筆
    錄、現場照片及基隆市安樂地政事務所100年11月3日基安地
    所二字第1000009558號函附之複丈成果圖附卷可稽，而基隆
    市安樂地政事務所之測量人員乃屬土地測量之專業人員，其
    測量結果，自堪信實。被告抗辯依照後附之圖說及現場照片
    暨計算面積結果，系爭水泥平台係在被告所有土地之內云云
    ，即無可採。
(三)次按所有人對於無權占有或侵奪其所有物者，得請求返還之
    。對於妨害其所有權者，得請求除去之。有妨害其所有權之
    虞者，得請求防止之，民法第767條第1項定有明文。又以無
    權占有為原因，請求返還土地者，占有人對土地所有權存在
    之事實無爭執，而僅以非無權占有為抗辯者，土地所有權人
    對其土地被無權占有之事實無舉證責任，占有人自應就其取
    得占有係有正當權源之事實證明之（最高法院85年度台上字
    第1120號判決要旨參照）。系爭643地號土地係原告所有，
    且系爭水泥平台確實占用系爭643地號土地，已如前述，被
    告復未能舉證證明其所有系爭水泥平台有何占有系爭643地
    號土地之正當權源，原告主張被告所有系爭水泥平台無權占
    用原告所有系爭643地號土地，即屬有據。從而，原告依民
    法第767條第1項規定，請求被告應將搭建在系爭643地號土
    地上原告房屋如附圖所示點號1至2號牆壁之系爭水泥平台拆
    除，自屬有據，應予准許。又系爭水泥平台係存在於原告所
    有系爭643地號土地上之原告房屋牆壁之上空，妨害原告對
    系爭643地號土地所有權之圓滿行使，並有妨害其土地所有
    權之情形，本院判令被告應將系爭水泥平台拆除，即已回復
    原告所有系爭643地號土地未受侵害前之圓滿行使狀態，原
    告復請求判令被告應將上開空間(即系爭水泥平台原占有之
    空間)返還原告，核無必要，應予駁回。
四、綜上所述，原告依民法第767條第1項規定，請求被告將系爭
    水泥平台拆除，為有理由，應予准許，逾此範圍請求，為無
    理由，應予駁回。
五、本件原告勝訴部分，係為民事訴訟法第427條第1項訴訟適用
    簡易程序所為被告敗訴判決，依同法第389條第1項第3款規
    定，應依職權宣告假執行，並依被告之聲請，酌定相當金額
    宣告免為假執行。
六、訴訟費用5,380元（含第一審裁判費1,000元、測量費用4,38
    0元），由被告負擔。
七、本件事證已臻明確，兩造其餘攻擊防禦方法，經審酌後，核
    與本件之結論不生影響，爰不一一贅述，併此敘明。
八、據上論結，原告之訴為一部有理由、一部無理由，依民事訴
    訟法第79條、第87條第1項、第389條第1項第3款、第392條
    第2項，判決如主文。
中    華    民    國    100    年    12   月    13    日
                  基隆簡易庭法  官  徐世禎
以上正本係照原本作成。
對於本件判決如有不服，應於收受送達後20日內向本院提出上訴
書狀，上訴於本院合議庭，並按他造當事人之人數附具繕本。如
委任律師提起上訴者，應一併繳納上訴審裁判費。
中    華    民    國   100    年    12    月    13    日
                            書記官  陸清敏